臺灣高等法院臺中分院刑事裁定
111年度聲再字第26號
再審聲請人  
即受判決人  潘勝峰


上列再審聲請人即受判決人因過失傷害案件，對於本院110年度
交上易字第151號中華民國110年8月12日第二審刑事確定判決（
起訴案號：臺灣臺中地方檢察署108年度偵字第31927號；第一審
案號：臺灣臺中地方法院109年度交易字第361號）聲請再審，本
院裁定如下：
    主  文
再審之聲請駁回。
    理  由
一、再審聲請人即受判決人潘勝峰（下稱聲請人）再審聲請意旨
    略以：
　㈠聲請人對於車禍之發生，應無過失，反係證人即告訴人鄭順
    安（下稱告訴人）未注意車前狀況所致：
  ⒈本件車禍發生時，天候晴朗、日間自然光線、視距良好，一
    般人之肉眼可視距離可達200公尺，遠逾聲請人與告訴人車
    輛之距離，而告訴人身為職業駕駛，對於車輛左轉彎時應減
    速慢行、注意車前狀況並作隨時停車之準備，惟告訴人自臺
    中市西屯區市政路左轉河南路時，應可輕易看見聲請人車輛
    正在進行迴轉，且經第一審開庭時勘驗車輛之行車紀錄器檔
    案，告訴人在視距可看到聲請人車輛起至發生碰撞間，至少
    有3秒之時間差，告訴人有足夠之反應時間、煞車時間，可
    讓告訴人煞停而不致於發生車禍。
　⒉告訴人雖然辯稱其視線被A柱擋住，因而沒看到聲請人云云
　　。惟A柱可能會擋住一部分視線之事，乃任何車輛駕駛人都
    知悉之事實，就是因為車輛轉彎時會有一部分視線被A柱擋
    住，所以「更應該注意車前狀況」、「減速慢行而隨時做煞
    停之準備」，況且A柱死角會隨著進彎、出彎之角度變化而
    改變，豈有可能原告在整個轉彎過程中都看不到聲請人車輛
    。且依聲請人整理之行車紀錄器畫面截圖，以第二張圖片為
    例，距離碰撞前3秒時，聲請人車輛已在告訴人視線前方
　　，告訴人不可能沒看到聲請人，其視線並無被A柱遮擋之可
    能，縱有A柱擋住視線，亦僅是極短暫時間受到影響，此種
    不到1秒鐘時間，卻誇大渲染成車輛行進間視線完全受到A柱
    擋住，顯與經驗法則有違，無非係轉移告訴人未注意車前狀
    況之過失，足證告訴人所述為不實。
　⒊復依諸多法院實務判決引用之「美國西北大學事故重建與鑑
    定技術（NWUTI）文獻資料」指出，大多數駕駛於一般交通
    狀況下，在已感知危險必須做停車動作之後的典型反應時間
    為0.75秒，但因事故之發生皆從觸發、感知、判斷而起，再
    至鬆開油門、煞車、開始有效煞車，故從觸發到開始有效煞
    車之反應時間為1.6秒｛出自鈞院110年度交上訴字第781號判
    決（下稱原確定判決）理由｝，又例如雲林縣政府亦曾發布
    新聞稿指出一般駕駛人煞車反應時間（含觸發、感知、判斷
    、鬆開油門、煞車、開始有效煞車）約為1.6秒。
　⒋且本件一審時，勘驗行車紀錄器之結果後，亦認為告訴人看
    到聲請人車輛至碰撞之時間差約3秒，若事實係如此，則告
    訴人若有隨時注意車前狀況，顯然有足夠反應時間煞車而避
    免此一車禍事故之發生。惟觀諸聲請人車輛之行車紀錄器影
    片，聲請人係突遭告訴人車輛撞擊、車輛直接衝上人行道撞
    倒路樹方才停止，期間聲請人不斷慘叫、車輛停止後持續哀
    嚎、聲請人車輛受損嚴重等情，可證明告訴人當時並未減速
    而直接撞擊聲請人車輛，足證告訴人客觀上有足夠反應煞車
    時間避免碰撞，卻無絲毫減速、未採取必要安全措施直接撞
    擊聲請人車輛，顯有未注意車前狀況之過失，故告訴人乃車
    禍之肇事原因。
  ㈡本件有刑事訴訟法第420條第1項第6款「新事實或新證據」
　　，及同法第421條「足生影響判決之重要證據漏未審酌之情
    形：
　⒈所謂「新事實或新證據」，係指判決確定前已存在或成立而
    未及調查斟酌之證據。原判決固然引用臺中市車輛行車事故
    鑑定委員會、臺中市車輛行車事故鑑定覆議委員會之鑑定報
    告，作為認定聲請人具有過失之依據云云；然而上開鑑定報
    告均漏未審酌，按經驗法則，告訴人可看到聲請人車輛至發
    生碰撞間，告訴人有足夠之反應及煞車時間，可避免車禍之
    發生，忽略前揭美國西北大學事故重建與鑑定技術（NWUTI
　　）關於反應煞車時間之重要文獻資料，有漏未審酌判決確定
    前已存在且足生影響於判決之重要證據而得聲請再審之情形
　　。
　⒉原判決認定聲請人之過失傷害犯行，係以告訴人指訴、診斷
    證明書、道路交通事故現場圖、調查報告表、現場照片、臺
    中市車輛行車事故鑑定委員會、臺中市車輛行車事故鑑定覆
    議委員會之鑑定報告作為認定基礎。上開證據固能證明有此
    車禍事故之發生，但未必能作為確信聲請人具有肇事責任之
    依據。承前所述，國內外諸多文獻均有作出煞車反應時間之
    學術意見，且為我國法院判決廣泛引用，惟臺中市車輛行車
    事故鑑定委員會、臺中市車輛行車事故鑑定覆議委員會及原
    確定判決均漏未審酌關於煞車反應時間之文獻資料，倘將煞
    車反應時間之因素、文獻證據與原判決卷內證據綜合判斷，
    應足以對原確定判決認定之事實產生合理懷疑，而動搖原確
    定判決之結果。
  ㈢揆諸上述說明，本件有應予再審之原因，從而，本於聲請人
    之利益，請求裁定准予再審等語。　　
二、再審制度，係為發現確實之事實真相，以實現公平正義，而
    於案件判決確定之後，另設救濟之特別管道，重在糾正原確
    定判決所認定之事實錯誤，且為受判決人利益聲請再審，必
    其聲請理由合於刑事訴訟法第420條第1項各款所定情形之一
    ，或同法第421條有足生影響於判決之重要證據漏未審酌者
    ，始得准許之。又有罪之判決確定後，因發現新事實或新證
    據，單獨或與先前之證據綜合判斷，足認受有罪判決之人應
    受無罪、免訴、免刑或輕於原判決所認罪名之判決者，為受
    判決人之利益，得聲請再審；第1項第6款之新事實或新證據
    ，指判決確定前已存在或成立而未及調查斟酌，及判決確定
    後始存在或成立之事實、證據，刑事訴訟法第420條第1項第
    6款、第3項分別定有明文。準此，所謂「新事實」或「新證
    據」，須具有未判斷資料性之「新規性」，舉凡法院未經發
    現而不及調查審酌，不論該事實或證據之成立或存在，係在
    判決確定之前或之後，就其實質之證據價值未曾予評價者而
    言。如受判決人提出之事實或證據，業經法院在審判程序中
    為調查、辯論，無論最終在原確定判決中本於自由心證論述
    其取捨判斷之理由；抑或捨棄不採卻未敘明其捨棄理由之情
    事，均非未及調查斟酌之情形。通過新規性之審查後，尚須
    審查證據之「顯著性」，此重在證據之證明力，由法院就該
    新事實或新證據，不論係單獨或與先前之證據綜合判斷，須
    使再審法院對原確定判決認定之事實產生合理懷疑，並認足
    以動搖原確定判決而為有利受判決人之蓋然性存在。而該等
    事實或證據是否足使再審法院合理相信足以動搖原有罪之確
    定判決，而開啟再審程式，當受客觀存在的經驗法則、論理
    法則所支配，並非聲請人任憑主觀、片面自作主張，就已完
    足。如聲請再審之理由僅係對原確定判決之認定事實再行爭
    辯，或對原確定判決採證認事職權之適法行使，任意指摘
　　，或對法院依職權取捨證據持相異評價，縱法院審酌上開證
    據，仍無法動搖原確定判決之結果者，亦不符合此條款所定
    提起再審之要件（最高法院109年度台抗字第401號裁定意旨
    參照）。
三、本院依職權調閱本院原確定判決全案卷宗，並聽取檢察官、
    聲請人意見後，判斷如下：
　㈠本院原確定判決依憑聲請人之供述、告訴人於警詢、偵查時
    之證述，佐以臺中市政府警察局道路交通事故初步分析研判
    表、道路交通事故現場圖（製圖日期為民國108年10月2日，
    其中「現場處理摘要」欄之記載內容除外）、道路交通事故
    調查報告表㈠、㈡、現場照片、行車紀錄器擷取畫面、車損照
    片、告訴人林新醫院診斷證明書、本院前審勘驗聲請人所提
    行車紀錄器檔案光碟之擷取畫面照片、聲請人及告訴人車輛
    行車紀錄器畫面擷圖、臺灣臺中地方檢察署檢察事務官勘查
    報告、原審109年12月1日勘驗筆錄等證據資料，及本件道路
    交通事故，經原審法院送請臺中市車輛行車事故鑑定委員會
    鑑定、臺中市車輛行車事故鑑定覆議委員會覆議結果，認聲
    請人駕駛車輛，行經河南路與市政路口本應有盡遵守交通安
    全法規之注意義務，其疏未注意，未遵守號誌、闖越紅燈，
    貿然迴轉，以致與遵循燈號指示而自市政路左轉河南路之告
    訴人車輛發生碰撞，是聲請人之駕駛行為，應有過失，而認
    定聲請人係犯刑法第284條前段之過失傷害罪。且對於聲請
    人於本院前審所辯各節何以不足採取，亦已依憑卷內證據資
    料於理由內詳為指駁說明。所為論斷說明，與卷內訴訟資料
    悉無不合，是本院前審本其自由心證對證據予以取捨及判斷
    ，並無違背一般經驗法則及論理法則之情事甚明。
  ㈡再審意旨以刑事訴訟法第420條第1項第6款「新事實或新證據
    」、同法第421條「重要證據漏未審酌」為由，提出聲請人
    整理之行車紀錄器畫面擷圖、雲林縣政府發布之「不可不知
    的煞車反應時間與距離」新聞稿等資料為據，聲請再審。惟
    聲請人檢附之4張行車紀錄器畫面擷圖，係聲請人於本院前
    審時所提行車紀錄器檔案光碟所擷圖整理而來，而該行車紀
    錄器檔案光碟業經本院前審當庭勘驗，聲請人上開擷圖所顯
    示之結果與本院前審當庭勘驗行車紀錄器光碟顯示之當時現
    場狀況相同，且聲請人上開擷圖中之第一、三張圖片與本院
    前審當庭勘驗行車紀錄器光碟之擷取畫面照片其中2張截圖
    一樣（見本院前審卷第106頁；第119頁第二張截圖；第121
    頁第二張截圖）；另上開新聞稿資料，聲請人業於本院前審
    時已附於刑事上訴理由㈢狀中，並經本院前審110年7月29日
    審判程序當庭提示，有聲請人所提110年3月3日刑事上訴理
    由㈢狀、該次審判筆錄在卷可參（見本院前審卷第85、93
　　、173頁），故上述聲請人所提出之上開證據，均屬原確定
    案件卷內已存之相關證據，且經原確定判決以提示或勘驗等
    方式合法調查，自難以動搖原確定判決所認定之事實，無從
    認定已提出足以證明有刑事訴訟法第420條第1項第6款所定
    「新事實或新證據」或同法第421條所定「重要證據漏未審
    酌」事由存在之證據。
　㈢又再審意旨猶執告訴人之視線是否被A柱擋住、是否足夠反應
    煞車時間而避免本件交通事故等節，指責告訴人就本件車禍
    事故與有過失部分，本院原確定判決於判決理由欄二、㈡、⑶
    業已詳予說明，認定自告訴人行向以觀，告訴人車輛當時正
    在左轉彎，行車視線本容易受到駕駛座前方左側A柱阻擋，
    且聲請人係闖越紅燈，而自聲請人前方之自用小客車與分隔
    島間之空隙突然駛出，聲請人車輛出現在告訴人行車紀錄器
    畫面至2車發生碰撞之時間約3秒，衡諸常情，告訴人信賴其
    行向為綠燈而依燈號指示左轉，本即有行車之路權，可信賴
    處於紅燈行向之車輛均會依燈號指示停等紅燈，且其車輛當
    時處於左轉彎，聲請人之車輛係自告訴人視角之左方出現，
    告訴人之視線不僅受其車輛左側駕駛座前方A柱之影響，且
    聲請人車輛前方尚有另一臺停等紅燈之自用小客車，亦阻擋
    告訴人之視角，依行車紀錄器畫面，告訴人轉至河南路行向
    ，見到聲請人車輛侵入其車道時，兩車相距之距離已屬非長
    ，告訴人於此情形是否尚有充足之反應時間以避免2車發生
    碰撞誠有疑義，難認告訴人有何聲請人所指之未注意車前狀
    況，而就本件車禍事故與有過失之情形等情（見原確定判決
    第5、6頁），是可知原確定判決之內容已敘明駁斥不採聲請
    人所指告訴人就本件車禍事故與有過失之理由，再審意旨無
    非係就原確定判決所認定不利於己之事實，再予爭執、辯解
    或為個人意見之陳述。本院尚無從僅憑聲請人之空言指摘，
    即認足以動搖原有罪確定判決，而為聲請人應受無罪或免訴
    或輕於原確定判決所認定罪名之有利結果，故此部分之理由
    顯屬無據。
　㈣聲請人於111年2月23日本院訊問程序時另稱：依據鈞院110年
    度交上訴字第781號判決理由，是採納美國西北大學事故重
    建與鑑定技術之資料，認為一個人看到有危險到煞車，正常
    時間是1.6秒，事後有很多交通事故都是引用上開判決審理
    ，本件漏未審酌上開鈞院110年度交上訴字第781號判決理由
    云云。惟判決所認定之事實，乃法院就各個具體案件，依調
    查證據所得心證而為判斷之結果，判決本身並非證據。質言
    之，該判決之效力僅及於該判決之被告，而不及於任何被告
    以外之人，亦即採證認事本屬事實審法院之職權，審理事實
    之法院，應本於其調查證據所得，獨立認定事實，不受他案
    判決之拘束。是依形式上觀察，其他法院之判決，尚不足動
    搖聲請人被判罪刑之原確定判決，況上開本院110年度交上
    訴字第781號判決係該案被告駕車右轉彎未顯示方向燈、未
    注意兩車併行之間隔，即率然右轉，為肇事主因，該案被害
    人於案發狹路路段，以接近於限速即時速30公里之較快速度
    騎駛，而認未依規定減速慢行、做隨時停車之準備，亦稍有
    疏失，此與原確定判決認定聲請人未遵守號誌、闖越紅燈，
    貿然迴轉以致與遵循燈號指示之告訴人車輛發生碰撞，兩者
    發生之原因事實均不相同；且依上開本院110年度交上訴字
    第781號案件雖引該案覆議意見所據美國西北大學事故重建
    與鑑定技術之反應時間，惟該反應時間係指從觸發、感知、
    判斷而起、再至鬆開油門、煞車、開始有效煞車等時間，即
    從觸發到開始有效煞車之反應時間為1.6秒，因此時間只計
    至「開始有效煞車」，但從煞車開始作用至停止，才是足以
    避免危害發生之狀態，故1.6秒之反應時間外，仍應加計「
    開始有效煞車至停止」之時間，始能認為是足以迴避碰撞結
    果發生之合理時間。是聲請人執本院110年度交上訴字第781
    號刑事判決，主張1.6秒為足夠之反應時間，以避免本件車
    禍危害之發生云云，容有誤解，尚難憑採。
四、綜上所述，聲請意旨所陳，無非專憑己見，再重為事實上之
    爭辯，與原判決所確認的犯罪事實無何關聯，或無從產生聲
    請人所謂的推翻該事實認定的心證。從而，聲請人之聲請核
    與刑事訴訟法第420條第1項第6款所定得聲請再審事由有間
    ，亦不符刑事訴訟法第421條之規定，故本件再審之聲請為
    無理由，應予駁回。
據上論斷，依刑事訴訟法第434條第1項，裁定如主文。
中　　華　　民　　國　　111 　年　　6 　　月　　 6　　日
           刑事第十一庭    審判長法　官   張  意  聰
                                 法　官   田  德  煙
                                 法　官   周  瑞  芬
以上正本證明與原本無異。
不得抗告。
                                 書記官   涂  村  宇
　　　　　　　　　　　　　　　　 
中　　華　　民　　國　　111 　年　　6 　　月　　6 　　日